【裁判字號】    99,消債更,42
【裁判日期】    990811
【裁判案由】    更生事件
【裁判全文】
臺灣臺南地方法院民事裁定            99年度消債更字第42號
聲  請  人
即  債務人  甲○○
代  理  人  林志雄律師
上列當事人聲請消費者債務清理事件，本院裁定如下：
    主  文
債務人甲○○自民國九十九年八月十一日十時起開始更生程序。
並命司法事務官進行本件更生程序。
    理  由
一、按債務人不能清償債務或有不能清償之虞者，得依本條例所
    定更生或清算程序，清理其債務；債務人無擔保或無優先權
    之債務總額未逾新臺幣一千二百萬元者，於法院裁定開始清
    算程序或宣告破產前，得向法院聲請更生；債務人對於金融
    機構因消費借貸、自用住宅借款、信用卡或現金卡契約而負
    債務，在聲請更生或清算前，應提出債權人清冊，以書面向
    最大債權金融機構請求協商債務清償方案，並表明共同協商
    之意旨；債務人與金融機構協商成立者，不得聲請更生或清
    算；又法院開始更生程序之裁定，應載明其年、月、日、時
    ，並即時發生效力。消費者債務清理條例第3條、第42 條第
    1項、第151條第1項、第5項及第45條分別定有明文。
二、本件聲請意旨略以：聲請人於消費者債務清理條例施行後，
    曾以書面向最大債權銀行花旗（台灣）商業銀行股份有限公
    司（下稱花旗銀行）請求共同協商債務清償方案，花旗銀行
    雖提出180期、0利率、月付4,714 元之還款方案，惟聲請人
    每月收入約僅12,000元至13,000元，若扣除聲請人之每月必
    要支出後，聲請人每月至多僅能償還約1,000 元，該還款金
    額無法為花旗銀行接受，致前置協商不成立。又聲請人於民
    國（下同）98年3月1日至回香企業社任職，並於景美夜市○
    ○○街等夜市擺攤，聲請人之薪資採時薪制，每小時薪資約
    為90元，現聲請人之每月平均薪資約為11,510元。再者，聲
    請人除患有重度憂鬱症外，並患有膽囊癌併患有肝硬化，及
    全身紅斑性狼瘡等疾病。今聲請人之無擔保或無優先權之債
    務總額未逾1,200 萬元，復未經法院裁定開始清算程序或宣
    告破產，為此，聲請人爰依消費者債務清理條例提出本件更
    生之聲請等語。
三、按債務人對於金融機構因消費借貸、自用住宅借款、信用卡
    或現金卡契約而負債務，在聲請更生或清算前，應提出債權
    人清冊，以書面向最大債權金融機構請求協商債務清償方案
    ，並表明共同協商之意旨，消費者債務清理條例第151條第1
    項定有明文。經查，聲請人主張其曾向最大債權金融機構花
    旗銀行申請債務協商，惟協商不成立等情，業據提出前置協
    商不成立通知書為證，復經本院依職權函詢花旗銀行，並有
    花旗銀行98 年4月23日覆函在卷可稽，自堪信聲請人已與最
    大債權銀行踐行前置協商而不成立為真實。
四、聲請人主張其現每月平均薪資收入為11,510元云云。經查：
    聲請人自98年3月1日起即於回香企業社任職，此有聲請人提
    出回香企業社之在職證明書在卷可憑（參臺灣臺北地方法院
    98年度消債更字第471號卷附於本院卷第9頁）；而聲請人係
    於98 年5月間向花旗銀行申請前置協商，就聲請人提出之前
    置協商不成立通知書所載，聲請人於申請前置協商時業已自
    陳其每月收入為12,000元至13,000元（參臺灣臺北地方法院
    98 年度消債更字第471號附於本院卷第8頁、本院卷第119頁
    ）。按聲請人於申請前置協商時，已有固定工作，且聲請人
    於與債權人洽談前置協商時，勢必已考量自身之還款能力，
    而聲請人自陳其每月薪資約12,000元至13,000元，準此，應
    可認聲請人之每月薪資至少應有12,000元。又聲請人主張其
    因患有疾病，工作時數即有減少，致其薪資因此減少，並提
    出醫院門診收費收據為證（本院卷第20頁至26頁）。按聲請
    人之每月薪資既採時薪制，而聲請人確實患有疾病，再者，
    聲請人之每月至少薪資亦與聲請人陳報之每月平均薪資差額
    非鉅，是本院認聲請人主張其每月平均薪資為11,510元，堪
    認屬實。
五、本院審酌聲請人每月平均薪資僅為11,510元，而其陳報之每
    月必要支出10,216元，亦已低於聲請人居住於台北市之每人
    每月必要支出14,558元之標準，則就聲請人之每月薪資收入
    ，扣除其每月必要支出10,216 元後，聲請人每月僅餘1,294
    元可資運用，顯已無法負擔最大債權銀行花旗銀行要求按月
    清償4,714元之協商條件。又花旗銀行曾於99年6月22日陳報
    願提供聲請人以293,280元、294期、月付1,000元、0利率之
    還款條件（本院卷第183頁）。而澳盛銀行願提供180 期、0
    利率、月付1,556 元之還款條件；中國信託商業銀行願提供
    180 期、0利率、月付1,300元之還款條件；國泰世華銀行願
    提供180期、0利率、月付1,000元之還款條件，有本院99年7
    月29日公務電話紀錄附卷可稽（本院卷第184頁至186頁）。
    按聲請人於本院99 年5月11日調查程序中陳稱「希望可以每
    月以3,500 元償還四家銀行」，惟就上開四家銀行提出之個
    別協商還款條件計算下，聲請人每月須繳付之還款金額已高
    達4,856 元（計算式：1,000＋1,556＋1,300＋1,000），可
    認聲請人顯無法負擔各債權人提出之個別協商還款條件，堪
    認聲請人確已達不能清償債務或有不能清償之虞之程度。
六、綜上所述，聲請人僅係一般消費者，其已達不能清償債務或
    有不能清償之虞之程度，其中無擔保或無優先權之債務，在
    1,200 萬元以下。聲請人曾向最大債權金融機構銀行請求協
    商債務清償方案，惟協商不成立，且未經法院裁定開始清算
    程序或宣告破產，又查無消債條例第6條第3項、第8 條或第
    46條各款所定駁回更生聲請之事由存在，則聲請人聲請更生
    ，應屬有據。末者，法院裁定開始更生或清算程序後，得命
    司法事務官進行更生或清算程序，必要時得選任律師、會計
    師或其他適當之自然人或法人一人為監督人或管理人，消費
    者債務清理條例第16條第1項定有明文，爰裁定如主文。
中    華    民    國    99    年    8     月    11    日
                  民事第三庭    法  官    周素秋
以上正本係照原本作成。
本件不得抗告。
本裁定已於九十九年八月十一日上午十時公告。
中    華    民    國    99    年    8     月    11    日
                                書記官    洪浩容

司法院資訊處製作；財團法人民間司法改革基金會備份。
